臺灣雲林地方法院刑事判決
110年度金訴字第110號
公  訴  人  臺灣雲林地方檢察署檢察官
被      告  郭靜諭


選任辯護人  吳聰億律師
上列被告因違反洗錢防制法案件，經檢察官提起公訴（110年度
偵字第6718號），暨移送併辦（110年度偵字第7570、7822、807
1、8368、9309號、111年度偵字第3058、4401、6433、6588、80
19號），被告於準備程序進行中就被訴事實為有罪之陳述，經告
知簡式審判程序意旨，並聽取公訴人及被告及辯護人之意見後，
本院合議庭裁定由受命法官獨任行簡式審判程序，判決如下：
    主      文
丑○○幫助犯洗錢防制法第十四條第一項之一般洗錢罪，處有期徒
刑叁月，併科罰金新臺幣伍仟元，罰金如易服勞役，以新臺幣壹
仟元折算壹日。緩刑伍年，並應依附件即本院111年度司刑移調
字第5、40、41、176、198、285號及本院111年度司附民移調字
第1、2、61、106、148、149號調解筆錄所示之調解條件履行損
害賠償。
    事實及理由
壹、犯罪事實：
    丑○○可預見將金融帳戶交予他人使用，可能作為掩飾或隱匿他
    人實施詐欺犯罪所得財物之用，竟基於幫助詐欺取財及幫助
    掩飾特定犯罪所得去向之不確定故意，於民國110年5月11日
    ，在臺北市○○區○○○路○段00號新光三越台北站店前將其所申
    設中國信託商業銀行帳號000000000000號帳戶（下稱中國信
    託銀行帳戶）之存摺、提款卡及密碼，提供予真實姓名年籍
    均不詳詐騙集團成員，容任該詐騙集團成員及其所屬之詐騙
    集團成員使用上開帳戶遂行犯罪。嗣前開詐欺集團成員，取
    得丑○○中國信託銀行帳戶之存摺、提款卡後，即基於詐欺取
    財之犯意聯絡，於附表一所示時間及詐騙方式與附表一所示
    之告訴人聯繫，並佯稱可以投資獲利云云，致附表一所示之
    告訴人陷於錯誤，而依指示於附表一所示時間，匯款至丑○○
    上開中國信託銀行帳戶內。嗣因被害人事後察覺遭詐騙報警
    ，而查獲上情。
貳、證據名稱：
一、供述證據（卷宗與簡稱對照表，詳附表二）：　　
  ㈠被告丑○○於本院審理時之自白(本院卷第276頁、第282頁)。
　㈡證人即告訴人己○○於警詢時之證述（警一卷第45頁至第47頁
    ）。
　㈢證人即告訴人辰○○於警詢時之證述（警二卷第5頁至第6頁、
    第7頁至第8頁）。
　㈣證人即告訴人甲○○○於警詢時之證述（警二卷第10頁至第13頁
    ）。
　㈤證人即告訴人丙○○於警詢時之證述（警二卷第14頁至第15、
    第16頁至第17頁）。
　㈥證人即告訴人温古琳於警詢時之證述（警二卷第18頁至第19
    頁）。
　㈦證人即告訴人庚○○於警詢時之證述（警三卷第6頁至第9頁）
    。
　㈧證人即告訴人丁○○於警詢時之證述（警三卷第13頁至第14頁
    ）。
　㈨證人即告訴人癸○○於警詢時之證述（偵二卷第23頁至第29頁
    ）。
　㈩證人即告訴人戊○○於警詢時之證述（偵三卷第23頁至第33頁
    ）。
　證人即告訴人午○○於警詢時之證述（偵四卷第23頁至第30頁
    ）。
　證人即告訴人巳○○於警詢時之證述（偵五卷第11頁至第13頁
    ）。
　證人即告訴人子○○於警詢時之證述（偵六卷第9頁至第10頁）
    。
　證人即告訴人辛○○於警詢時之證述（偵七卷第7頁至第9頁）
    。
　證人即告訴人寅○○於警詢時之證述（偵八卷第13頁至第27頁
    ）。
　證人即告訴人壬○○於警詢時之證述（警四卷第31頁至第35頁
    ）。
書證部分：
　㈠告訴人己○○提供之匯款申請書回條（警一卷第49頁）。
　㈡告訴人己○○提供之通訊軟體LINE對話截圖（警一卷第54頁至
    第64頁）。
　㈢內政部警政署反詐騙諮詢專線紀錄表、屏東縣警察局恆春分
    局建民派出所受理詐騙帳戶通報警示簡便格式表、金融機構
    聯防機制通報單（證人己○○）（警卷第67頁至第90頁、第94
    頁）。
　㈣告訴人辰○○提供之對話截圖暨交易明細（警二卷第22頁至第2
    3頁）。
　㈤高雄市政府警察局楠梓分局後勁派出所受理詐騙帳戶通報警
    示簡便格式表、金融機構聯防機制通報單（告訴人辰○○）（
    警二卷第37頁至第37-1頁）。
　㈥告訴人甲○○○提出之交易明細表2張、元大銀行及中華郵政之
    存摺、金融卡影本（警二卷第42頁至第47頁）。
　㈦告訴人甲○○○提出之對話截圖（警二卷第48頁至第68頁）。
　㈧內政部警政署反詐騙諮詢專線紀錄表、金融機構聯防機制通
    報單、花蓮縣警察局花蓮分局美崙派出所受（處）理案件證
    明單、受理各類案件紀錄表（告訴人甲○○○）（警二卷第69
    頁、第71頁至第73頁）。
　㈨告訴人丙○○提出之對話截圖（警二卷第76頁至第83頁）。
　㈩臺中市政府警察局霧峰分局十九甲派出所受（處）理案件證
    明單、受理各類案件紀錄表、內政部警政署反詐騙諮詢專線
    紀錄表、受理詐騙帳戶通報警示簡便格式表、金融機構聯防
    機制通報單（告訴人丙○○）（警二卷第87頁至第97頁）。
　內政部警政署反詐騙諮詢專線紀錄表、臺北市政府警察局信
    義分局福德街派出所受理詐騙帳戶通報警示簡便格式表、金
    融機構聯防機制通報單（告訴人温古琳）（警二卷第102頁
    、第104頁至第117頁）。
　告訴人温古琳提出之交易結果訊息（警二卷第118頁）。
　告訴人温古琳提出之對話截圖（警二卷第123頁至第175頁）
    。
　告訴人庚○○提出之郵政跨行匯款申請書（警三卷第40頁）。
　告訴人庚○○提出之對話截圖（警三卷第45頁至第60頁）。
　告訴人丁○○提出之新臺幣交易明細、對話截圖（警三卷第73
    頁至第75頁）。
　告訴人癸○○提出之對話截圖、臺幣轉帳交易紀錄及第一銀行
    存摺影本（偵二卷第33頁至第49頁）。
　告訴人癸○○提出之臺幣轉帳交易紀錄、第一銀行存摺影本（
    偵二卷第51頁、第57頁）。
　臺中市政府警察局第一分局民權派出所受理詐騙帳戶通報警
    示簡便格式表、內政部警政署反詐騙諮詢專線紀錄表、金融
    機構聯防機制通報單（告訴人癸○○）（偵二卷第59頁至第93
    頁）。
　告訴人戊○○提出之臺幣轉帳紀錄（偵三卷第35頁至第37頁）
    。
　內政部警政署反詐騙諮詢專線紀錄表、臺北市政府警察局信
    義分局五分埔派出所受理詐騙帳戶通報警示簡便格式表、金
    融機構聯防機制通報單（告訴人戊○○）（偵三卷第61頁至第
    103頁）。
　告訴人午○○提出之匯款資料（偵四卷第40頁）。
　告訴人午○○提出之對話紀錄翻拍照片（偵四卷第44頁至第48
    頁）。
　告訴人巳○○提出之匯款畫面照片（偵五卷第46頁至第47頁）
    。
　告訴人巳○○提出之對話紀錄（偵五卷第49頁至第79頁）。
　告訴人子○○提出之匯款交易明細（偵六卷第11頁至第20頁）
    。
　內政部警政署反詐騙諮詢專線紀錄表、臺南市政府警察局第
    一分局後甲派出所受理詐騙帳戶通報警示簡便格式表（告訴
    人子○○）（偵六卷第47頁至第49頁）。
　告訴人辛○○提出之台新國際商業銀行帳戶存摺影本、自動櫃
    員機交易明細表（偵七卷第11頁至第13頁、第18頁）。
　告訴人辛○○提出之通訊軟體LINE對話紀錄（偵七卷第19頁至
    第34頁）。
　內政部警政署反詐騙諮詢專線紀錄表（告訴人辛○○）（偵七
    卷第35頁至第37頁）。
　告訴人寅○○提供之刑事告訴暨聲請調查證據狀（偵八卷第31
    頁至第38頁）。
　告訴人寅○○提供之土地銀行、合作金庫、中華郵政、玉山銀
    行帳戶存摺封面及內頁影本（偵八卷第66頁至第81頁）。
　告訴人寅○○提出之通訊軟體LINE對話紀錄（偵八卷第55頁至
    第59頁、第83頁至第90頁）。
　告訴人壬○○提出之手機畫面翻拍照片（警四卷第38頁至第73
    頁）。
　告訴人壬○○提出之臺灣土地銀行匯款申請書照片、臺幣轉帳
    交易明細（警四卷第74頁、第76頁）。
　被告丑○○之中國信託銀行帳戶基本資料、交易明細（警二卷
    第196頁至第205頁）。
　被告丑○○提出之對話截圖（警三卷第34頁至第37頁）。
叁、論罪科刑：
一、核被告丑○○所為，係犯刑法第30條第1項前段、同法第339條
    第1項之幫助詐欺取財罪，及犯刑法第30條第1項前段、洗錢
    防制法第14條第1項之幫助一般洗錢罪。
二、被告以一提供其本人所申辦之中國信託銀行帳戶存摺、金融
    卡及密碼之行為，幫助詐欺集團成員詐騙如附表所示之告訴
    人及幫助洗錢，同時觸犯幫助詐欺取財罪及幫助一般洗錢罪
    ，為想像競合犯，應依刑法第55條前段規定，從一重論以幫
    助一般洗錢罪。
三、被告所犯幫助詐欺、幫助一般洗錢犯行，係以幫助之意思，
    參與構成要件以外之行為，為幫助犯，依刑法第30條第2項
    規定，按正犯之刑減輕之。另洗錢防制法第16條第2項規定
    ，犯前二條之罪，在偵查或審判中自白者，減輕其刑。本件
    被告於本院審理時已坦承犯行，應依上開規定減輕其刑，並
    遞減輕之。
四、爰審酌被告丑○○率爾將其本人所申辦之中國信託銀行帳戶之
    存摺、金融卡及密碼交付與他人，助長詐欺犯罪之風氣，使
    他人逃避刑事追訴，徒增告訴人追償、救濟困難，並使執法
    人員難以追查詐騙集團之真實身分及不易追查贓款之流向，
    並造成告訴人15人受有財產損害，實應予非難，兼衡被告坦
    認犯行，且與其中12名告訴人達成調解，其自陳大學畢業之
    智識程度，從事服務業，月入約2萬6000元，已經離婚，育
    有1名未成年子女（與前夫共同行使親權）之家庭生活及經
    濟狀況（本院卷第288頁）等一切情狀，量處如主文所示之
    刑，併諭知罰金如易服勞役之折算標準。
五、末按受2年以下有期徒刑、拘役或罰金之宣告，而未曾因故
　  意犯罪受有期徒刑以上刑之宣告，認以暫不執行為適當者，
　  得宣告2年以上5年以下之緩刑，其期間自裁判確定之日起算
　  ，刑法第74條第1項第1款定有明文。查被告前未曾因故意犯
    罪受有期徒刑以上刑之宣告，有臺灣高等法院被告前案紀錄
    表在卷可考，其因一時失慮，致罹刑典，惟犯後尚知坦承犯
    行，頗有悔意，且承前所述，被告業與告訴人己○○、丁○○、
    甲○○○、丙○○、卯○○、癸○○、辛○○、寅○○、子○○、巳○○、戊○○及壬○○調解成立，並已依調解條件履行給付中，其餘告訴
    人經本院合法通知並未到庭，至無法成立調解，足認被告已
    經盡力彌補其所造成之損害，堪信其經此偵審程序之教訓，
    當能知所警惕而無再犯之虞，毋庸以刑之執行達到教化目的
    ，因認對被告所宣告之刑以暫不執行為適當，爰依刑法第74
    條第1項第1款規定，諭知緩刑5年，以勵自新。被告在緩刑
    期間，仍應依其與告訴人之調解條件履行，倘被告違反其履
    行之事項情節重大，足認原宣告之緩刑難收預期效果，而有
    執行刑罰之必要者，告訴人仍得請檢察官依刑法第75條之1
    第1項第4款之規定，聲請撤銷本案緩刑之宣告，附此敘明。
肆、沒收之敘明：
    本案並無證據證明被告確有因幫助詐欺取財及幫助一般洗錢
    之犯行而有任何犯罪所得，自無犯罪所得應予宣告沒收、追
    徵之問題；又被告所提供上開金融機構帳戶之存摺、提款卡
    ，未據扣案，而該物品可隨時停用、掛失補辦，且就沒收制
    度所欲達成之社會防衛目的亦無助益，不具刑法上之重要性
    ，而無宣告沒收、追徵之必要，附此敘明。
據上論斷，應依刑事訴訟法第273條之1第1項、第299條第1項前
段，判決如主文。
本案經檢察官乙○○提起公訴、檢察官吳文城、陳淑蓉、朱啟仁移
送併辦，檢察官黃立宇到庭執行職務。
中　　華　　民　　國　　111 　年　　11　　月　　22　　日
                  刑事第四庭   法  官  吳昆璋
以上正本證明與原本無異。
如不服本判決應於收受判決後20日內向本院提出上訴書狀，並應
敘述具體理由；其未敘述上訴理由者，應於上訴期間屆滿後20日
內向本院補提理由書（均須按他造當事人之人數附繕本）。「切
勿逕送上級法院」。
告訴人或被害人如對於本判決不服者，應具備理由請求檢察官上
訴，其上訴期間之計算係以檢察官收受判決正本之日期為準。
                               書記官  詹惠如
中　　華　　民　　國　　111 　年　　11　　月　　22　　日
附錄本案論罪科刑法條全文
洗錢防制法第14條
有第二條各款所列洗錢行為者，處七年以下有期徒刑，併科新臺
幣五百萬元以下罰金。
前項之未遂犯罰之。
前二項情形，不得科以超過其特定犯罪所定最重本刑之刑。
中華民國刑法第339條
意圖為自己或第三人不法之所有，以詐術使人將本人或第三人之
物交付者，處五年以下有期徒刑、拘役或科或併科五十萬元以下
罰金。
以前項方法得財產上不法之利益或使第三人得之者，亦同。
前二項之未遂犯罰之。
中華民國刑法第30條
幫助他人實行犯罪行為者，為幫助犯。雖他人不知幫助之情者，
亦同。
幫助犯之處罰，得按正犯之刑減輕之
   
附表一

編號 告訴人 詐騙方式 匯款時間 匯款金額 （新臺幣） ⒈ （110年度偵字第6718號起訴書） 己○○ 詐騙集團成員於110年4月11日起，以通訊軟體LINE向己○○訛稱投資外幣，以賺取差價，使己○○陷於錯誤，依指示匯款。 110年5月13日12時44分許 150,000元 ⒉ （110年度偵字第7570、7822號移送併辦意旨書）　 庚○○ 詐騙集團成員於110年5月初，以通訊軟體LINE向庚○○訛稱存放本金投資，以賺取獲利，使庚○○陷於錯誤，依指示匯款。 110年5月12日12時48分許 210,000元 ⒊ （110年度偵字第7570、7822號移送併辦意旨書）　  丁○○ 詐騙集團成員於110年5月7日20時許起，以通訊軟體LINE向丁○○訛稱投資外幣，以賺取獲利，使丁○○陷於錯誤，依指示匯款。 ①110年5月12日19時15分許 ②110年5月12日19時17分許 ①50,000元 ②10,000元 ⒋ （110年度偵字第7570、7822號移送併辦意旨書）　 甲○○○ 詐騙集團成員於109年6月14日起，以通訊軟體LINE向甲○○○訛稱至投資網站投資，以賺取獲利，使甲○○○陷於錯誤，依指示匯款。 ①110年5月12日18時38分許 ②110年5月12日21時25分許 ①30,000元 ②30,000元 ⒌ （110年度偵字第7570、7822號移送併辦意旨書）　 辰○○ 詐騙集團成員於110年5月13日起，以通訊軟體LINE向辰○○訛稱至投資網站投資，以賺取獲利，使辰○○陷於錯誤，依指示匯款。 110年5月13日20時34分許 10,000元 ⒍ （110年度偵字第7570、7822號移送併辦意旨書）　 丙○○ 詐騙集團成員於110年5月12日起，以交友軟體Cheers、通訊軟體LINE向丙○○訛稱至投資網站投資，以賺取獲利，使丙○○陷於錯誤，依指示匯款。 110年5月13日22時11分許 3,000元 ⒎ （110年度偵字第7570、7822號移送併辦意旨書） 卯○○ 詐騙集團成員於110年5月12日起，以網路平台Greendate、通訊軟體LINE向卯○○訛稱至投資網站投資，以賺取獲利，使卯○○陷於錯誤，依指示匯款。 110年5月13日20時55分許 50,000元 ⒏ （110年度偵字第8071、8368號併辦意旨書）　 癸○○ 詐騙集團成員於110年4月9日起，以交友軟體TINDER、通訊軟體LINE向癸○○訛稱至投資網站投資，以賺取獲利，使癸○○陷於錯誤，依指示匯款。 110年5月13日22時10分許 9,000元 ⒐ （110年度偵字第8071、8368號移送併辦意旨書） 戊○○ 詐騙集團成員於110年5月9日前某時許，以交友軟體ROOIT、通訊軟體LINE向許子傑訛稱至外匯投資網站投資，以賺取獲利，使戊○○陷於錯誤，依指示匯款。 ①110年5月13日20時55分許 ②110年5月13日20時56分許 ①50,000元 ②31,000元 ⒑ （110年度偵字第9309號移送併辦意旨書） 午○○ 詐騙集團成員於110年3月1日起，以社群軟體FACEBOOK、通訊軟體LINE向午○○訛稱投資外匯，以賺取獲利，使午○○陷於錯誤，依指示匯款。 110年5月13日23時3分許 100,000元 ⒒ （111年度偵字第3058號移送併辦意旨書） 巳○○ 詐騙集團成員於110年3月中，以交友軟體SweetRing、通訊軟體LINE向巳○○訛稱至投資網站投資，以賺取獲利，使巳○○陷於錯誤，依指示匯款。 ①110年5月12日20時25分許 ②110年5月12日20時26分許 ①100,000元 ②100,000元 ⒓ （111年度偵字第4401號移送併辦意旨書） 子○○ 詐騙集團成員於110年3月23日前某時許，以交友軟體MONCHATS、通訊軟體LINE向子○○訛稱至外匯投資網站投資，以賺取獲利，使子○○陷於錯誤，依指示匯款。 110年5月13日0時7分許 100,000元 ⒔ （111年度偵字第6433號移送併辦意旨書） 辛○○ 詐騙集團成員於110年4月29日起，以交友軟體Talk交朋友向辛○○訛稱至投資網站投資，以賺取獲利，使辛○○陷於錯誤，依指示匯款。 110年5月12日18時5分許 30,000元 ⒕ （111年度偵字第6588號移送併辦意旨書） 寅○○ 詐騙集團成員於110年4月初，以交友軟體PARTYPARTY、通訊軟體LINE向寅○○訛稱至外匯投資網站投資，以賺取獲利，使寅○○陷於錯誤，依指示匯款。 ①110年5月13日17時47分許 ②110年5月13日17時51分許 ③110年5月13日17時55分許 ④110年5月14日10時51分許 ⑤110年5月14日10時54分許 ①30,000元 ②30,000元 ③30,000元 ④30,000元 ⑤30,000元 ⒖ （111年度偵字第8019號移送併辦意旨書） 壬○○ 詐騙集團成員於110年4月11日起，以通訊軟體LINE向壬○○訛稱至投資網站投資，以賺取獲利，使壬○○陷於錯誤，依指示匯款。 ①110年5月12日13時39分許 ②110年5月13日14時43分許 ①30,000元 ②200,000元 


附表二
卷宗與簡稱對照表 ⒈高雄市政府警察局鼓山分局高市警股分偵字第11071444800號刑案偵查卷宗：警一卷 ⒉雲林縣警察局虎尾分局雲警虎偵字第1100008177號刑案偵查卷宗：警二卷 ⒊雲林縣警察局西螺分局雲警螺偵字第1101001180號刑案偵查卷宗：警三卷 ⒋彰化縣警察局員林分局員警分偵字第1110031564號刑案偵查卷宗：警四卷 ⒌臺灣雲林地方檢察署110年度偵字第6718號偵查卷宗：偵一卷 ⒍臺灣雲林地方檢察署110年度偵字第8071號偵查卷宗：偵二卷 ⒎臺灣雲林地方檢察署110年度偵字第8368號偵查卷宗：偵三卷 ⒏臺灣雲林地方檢察署110年度偵字第9309號偵查卷宗：偵四卷 ⒐臺灣雲林地方檢察署111年度偵字第3058號偵查卷宗：偵五卷 ⒑臺灣雲林地方檢察署111年度偵字第4401號偵查卷宗：偵六卷 ⒒臺灣雲林地方檢察署111年度偵字第6433號偵查卷宗：偵七卷 ⒓臺灣雲林地方檢察署111年度偵字第6588號偵查卷宗：偵八卷